【裁判字號】    99,上易,44
【裁判日期】    990804
【裁判案由】    妨害自由
【裁判全文】
臺灣高等法院刑事判決                  99年度上易字第44號
    上  訴  人
    即  被  告  甲○○
    選任辯護人  魏憶龍  律師
                林合民  律師
上列上訴人因恐嚇等案件，不服臺灣臺北地方法院98年度訴字第
1629號，中華民國98年12月9日第一審判決（起訴案號：臺灣臺
北地方法院檢察署98年度偵字第14285 號），提起上訴，本院判
決如下：
    主      文
原判決關於甲○○被訴恐嚇危害安全，共罪及定應執行刑部分
撤銷。
甲○○犯恐嚇危害安全罪，共罪，各處有期徒刑貳月，如易科
罰金均以新臺幣壹仟元折算壹日。扣案附表編號壹、貳之物沒收
。應執行有期徒刑伍月，如易科罰金以新臺幣壹仟元折算壹日。
扣案附表編號壹、貳之物均沒收。
    犯罪事實
壹、甲○○因與乙○○感情糾紛，心生不滿，竟分別基於恐嚇的
    犯意，於下列時間，在臺北市○○區○○街42號6 樓居所內
    ，以下列方式恐嚇乙○○：
一、民國（下同）97年11月27日下午5 時11分、下午5 時33分與
    下午7 時42分，接續以其所有行動電話0000-000000 號（附
    表編號1 ）發送簡訊至乙○○使用的0000-000000 號手機。
    內容分別為：「你只愛你的工作，如果我能讓你沒工作…就
    扯平了。」、「老子我浪費多少精神時間在你身上…看我沒
    錢就愛理不理連人都不給我…你乙○○絕對不會沒事發生…
    。」、「明天中午前把錢放到我信箱…沒有的話電池就會穿
    破妳家玻璃窗…。」以加害身體、財產之事恐嚇乙○○，致
    乙○○心生畏懼。
二、97年11月30日下午12時16分以其所有電腦設備（附表編號2
    ），利用電子郵件帳號clark.lee@msa.hinet.net 發送電子
    郵件至乙○○cecilia_kuo_tw@hotmail.com電子郵件信箱。
    內容為：「…我不想分手，你想走就別管我怎麼做，你看前
    一個賤人的下場就知道…要傷害我就儘管來，我一定讓大家
    滿意，出獄後你們就等著看，我一個個要你們陪葬！…乙○
    ○你真敢也夠狠，我會把你跟賴美玲也就是任賤玲的牌位備
    好，大家一起上路！」另以加害生命之事恐嚇乙○○，致乙
    ○○心生畏懼。
三、97年12月11日下午2時36分、下午2時40分、下午5時13分、
    下午5 時46分、下午7 時30分、下午8 時13分、下午9 時58
    分與下午12時12分，以其所有電腦設備（附表編號2 ）利用
    電子郵件帳號halax2@gmail.com接續發送電子郵件至乙○○
    cecilia_kuo_tw@hotmail.com電子郵件信箱。
    內容分別為：「今天起三天內就是14號之前沒有動作，之後
    的某一天你家二樓玻璃窗全都會被砸破，毫不留情一個不漏
    …。」、「你關機沒關係，那封信很快就會送到你家信箱，
    再不然就是公開貼在樓下大門口…。」、「老子今天不教訓
    妳讓妳知道社會有多殘酷是不行…我不會讓妳失業，但真的
    可以讓妳結束空姐夢想…信不信？」、「又假如，有人去向
    市刑大指證懷疑華航某位空服員在外賣淫…去函華航協助調
    查，那位空服員還想飛嗎？就算查清誤傳起碼也要好一陣子
    …阿國知道你這樣對我，你說他會怎麼辦？妳的朋友擋的住
    嗎？」、「我是不會打你，打是痛一時，我要讓你苦一世，
    這才是利害！…我的壞是敢做，你敢做嗎？賠上一生喔。」
    、「如果你要走就是要我整死你…因為我一定會公開妳的為
    人一切包括性愛等，我敢做，你賠得起嗎？」、「因此我決
    定要讓你當不成空姐，不擇手段要你調職，另外你要跟我計
    較，我就徹底跟你清算…我不再跟你客氣，你上班不在那是
    你的事，日期一到我就毫不留情整你，讓你知道你看不起的
    男人有多大的本事。」、「你屌什麼？我不吃這一套！我一
    定要讓你失業，不擇手段一定要你完蛋！我有沒有能力你很
    清楚！」，再以加害身體、名譽、財產之事恐嚇乙○○，致
    乙○○心生畏懼。
貳、經乙○○委請律師訴由臺北市政府警察局於98年4 月14 日
    前往臺北市○○區○○街42號6 樓搜索，扣得甲○○所有前
    述行動電話、電腦設備，因而查得上情。
    理      由
壹、被告甲○○被訴妨害秘密及妨害電腦使用罪部分，因告訴人
    已於第一審辯論終結前撤回告訴，均經原審諭知公訴不受理
    ，未經上訴而確定。本院審理範圍僅被告被訴恐嚇危害安全
    罪部分。
貳、被告及辯護人對於卷證的證據能力，均表示無意見（本院99
    年6月4日、99年7月14日筆錄）。
、被告甲○○對於上述犯罪事實坦白承認，核與告訴人乙○○
    指訴情節相符（他3707卷10-13 頁），並有告訴人所用0000
    -000000 號手機簡訊翻拍照片（同上卷27-31 頁）、告訴人
    使用的cecilia_k uo_tw@hotmail.com 電子郵件信箱電子郵
    件列印資料（同上卷40-41 、45-49 、52-54 頁）、現場採
    證照片（同上卷115- 116頁）及扣案物可證。
    被告於行為時的精神狀態，經本院送請被告狀載為其診治精
    神官能性憂鬱症等病症的台北市立聯合醫院（松德院區）鑑
    定。判認被告「並無受精神病症狀（如妄想或幻覺等）、嚴
    重情緒症狀（如鬱症，躁症等），或其他相類似或嚴重心智
    缺陷所影響之情形。換言之，李員行為時並無控制力（自由
    決定意思之能力）及辨識能力（知覺理會及判斷作用）欠缺
    或顯著減低之情形。因此，本次鑑定認為，李員於涉案行為
    時並無辨識其行為違法或依其辨識而行為能力，呈現顯著障
    礙之情形，李員需對其行為負完全之責任。」有該院99年4
    月27日北市醫松字第09930129700 號函及精神鑑定報告書可
    憑（本院卷）。
    被告於行為時並無因精神障礙或其他心智缺陷，致不能辨識
    其行為違法或欠缺依其辨識而行為的能力，或其辨識行為違
    法或依其辨識而行為的能力有顯著減低的情形，可以認定。
    辯護人為被告聲請另行鑑定，核無必要。
肆、撤銷改判的理由
一、撤銷原判決的理由
    被告於原審矢口否認犯行並極力辯解（原判決第3 頁），均
    經原審一一論駁並予論罪科刑；但被告於本院審理已坦承犯
    行，參酌被告於原審辯論終結前已經與告訴人達成和解，取
    得告訴人諒解，並就起訴屬於告訴乃論的刑法第315 條之1
    妨害秘密罪、第359 條妨害電腦使用罪，均因撤回告訴而公
    訴不受理。直接受害的告訴人既已寬恕被告，而被告也坦白
    認錯，應認量刑審酌事由已有變更，被告上訴請求更輕量刑
    ，有理由。
二、自為判決的論罪科刑理由
（一）被告所為犯罪事實欄壹、一至三犯行，分別觸犯刑法第
      305 條恐嚇危害安全罪。
（二）被告於犯罪事實欄壹、一及三的行為各於同日間多次發送
      簡訊、電子郵件實行恐嚇，於密接的時間及同地實行，侵
      害同一法益，各該日的多次發送行為獨立性極為薄弱，且
      出於同一恐嚇目的。依一般社會健全觀念，在時間差距上
      難以強行分開，應各視為數個舉動的接續實行，合為包括
      的一行為予以評價，分屬接續犯。
（三）被告所犯上述3 罪，犯意各別，行為互殊，應予分論併罰
      。
（四）審酌被告因與告訴人感情糾紛，不以理性方式處理而以身
      試法，但已與告訴人達成和解，有公證書及和解協議書（
      原審36-42 頁）可憑，參酌被告品行、犯罪動機、目的、
      手段、所生危害，以及於本院坦承犯行的犯後態度等一切
      情狀，認宜分別量處如主文所示刑罰、定應執行刑，並均
      諭知宣告刑及應執行刑的易刑標準如主文。
（五）附表所示扣案物均屬被告所有，已經被告坦白承認。其中
      附表編號1 屬於供被告實行犯罪事實欄壹、一發送恐嚇簡
      訊犯行所用、附表編號2 屬於實行犯罪事實欄壹、二、三
      發送恐嚇電子郵件使用，併依法宣告沒收。
      其餘扣案物因無證據足以證明與本案犯行的關聯性，不予
      沒收；但關於附表編號9 至16的硬碟、隨身碟、SD卡、CF
      卡與記憶卡等，已經被告於原審當庭表示拋棄所有權（原
      審98年11月25日審理筆錄第6 頁），此部分物品因涉及告
      訴人個人隱私，依被告與告訴人的和解協議，被告同意將
      此等物品銷燬，以免私密資料外洩。此部分應請執行檢察
      官妥適處理。
伍、適用法律
一、刑事訴訟法第369條第1項前段、第364條、第299條第1項前
    段。
二、刑法第305條、第41條第1項前段、第51條第5款、第9款、第
    10款、第38條第1項第2款。
三、刑法施行法第1條之1
中    華    民    國    99    年    8     月     4    日
                  刑事第六庭審判長法  官  林明俊
                                  法  官  吳淑惠
                                  法  官  郭豫珍
以上正本證明與原本無異。
不得上訴。
                                  書記官  胡勤義
中    華    民    國    99    年    8     月     4    日
附錄：本案論罪科刑法條全文
中華民國刑法第305條
以加害生命、身體、自由、名譽、財產之事，恐嚇他人致生危害
於安全者，處 2 年以下有期徒刑、拘役或 3 百元以下罰金。

附表
┌──┬──────────┬──────┬──────┐
│編號│名              稱  │    數量    │備        註│
├──┼──────────┼──────┼──────┤
│1   │NOKIA 7500行動電話（│1支         │屬被告所有，│
│    │含0000-000000 號SIM │            │供犯罪事實欄│
│    │卡1 張）            │            │一、(一)犯行所│
│    │                    │            │用，併予沒收│
│    │                    │            │。          │
├──┼──────────┼──────┼──────┤
│2   │電腦（含螢幕2臺、鍵 │2組         │屬被告所有，│
│    │盤1個、滑鼠2個）    │            │供犯罪事實欄│
│    │                    │            │一、(二)、(三)犯│
│    │                    │            │行所用，併予│
│    │                    │            │沒收。      │
├──┼──────────┼──────┼──────┤
│3   │NOKIA 6111行動電話（│1支         │屬被告所有，│
│    │含0000-000000 號SIM │            │與本案犯罪事│
│    │卡1 張）            │            │實無關，不予│
│    │                    │            │沒收。      │
├──┼──────────┼──────┼──────┤
│4   │NOKIA 5300行動電話（│1支         │同上        │
│    │含0000-000000 號SIM │            │            │
│    │卡1 張）            │            │            │
├──┼──────────┼──────┼──────┤
│5   │裝有針孔鏡頭喇叭    │1個         │同上        │
├──┼──────────┼──────┼──────┤
│6   │裝有針孔鏡頭錄放影機│1臺         │同上        │
├──┼──────────┼──────┼──────┤
│7   │1.2G發射器          │1臺         │同上        │
├──┼──────────┼──────┼──────┤
│8   │1.2G接受器          │1臺         │同上        │
├──┼──────────┼──────┼──────┤
│9   │陳列式硬碟機（含硬碟│1臺         │屬被告所有，│
│    │6個）               │            │與本案犯罪事│
│    │                    │            │實無關，不予│
│    │                    │            │沒收。      │
│    │                    │            │已經被告於原│
│    │                    │            │審當庭表示拋│
│    │                    │            │棄所有權，同│
│    │                    │            │意銷燬。    │
├──┼──────────┼──────┼──────┤
│10  │3.5G硬碟            │1顆         │同上        │
├──┼──────────┼──────┼──────┤
│11  │2.5G硬碟            │1顆         │同上        │
├──┼──────────┼──────┼──────┤
│12  │8G隨身碟            │1顆         │同上        │
├──┼──────────┼──────┼──────┤
│13  │4G SD卡             │1張         │同上        │
├──┼──────────┼──────┼──────┤
│14  │1G記憶卡            │1張         │同上        │
├──┼──────────┼──────┼──────┤
│15  │4G CF卡             │1張         │同上        │
├──┼──────────┼──────┼──────┤
│16  │256M SD卡           │1張         │同上        │
└──┴──────────┴──────┴──────┘

司法院資訊處製作；財團法人民間司法改革基金會備份。
